【裁判字號】    99,簡上,158
【裁判日期】    990519
【裁判案由】    清償借款
【裁判全文】
臺灣臺北地方法院民事判決             99年度簡上字第158號
上  訴  人  戊○○
被  上訴人  國泰世華商業銀行股份有限公司
法定代理人  甲○○
訴訟代理人  丙○○
            丁○○
            乙○○
上列當事人間請求清償借款事件，上訴人對於民國99年1月27日
本院臺北簡易庭98年度北簡字第32478號第一審判決提起上訴，
本院於民國99年4月28日言詞辯論終結，判決如下：
    主  文
上訴駁回。
第二審訴訟費用由上訴人負擔。
    事實及理由
一、按訴狀送達後，原告不得將原訴變更或追加他訴，但擴張或
    減縮應受判決事項之聲明者，不在此限，民事訴訟法第255
    條第1項第3款定有明文。被上訴人於原審聲請對上訴人發支
    付命令時原聲明：「一、上訴人應給付被上訴人新臺幣（下
    同）349,619元，及自民國96年3月11日起至清償日止，按週
    年利率19.7%計算之利息。二、上訴人應給付被上訴人83,25
    5元，及自96年3月11日起至95年10月8日止，按年息5.88%計
    算之利息，另自95年10月9日起至清償日止，按年息14.88 %
    計算之利息，另自96年3月11日起至清償日止按月計付帳務
    管理費288元。」；嗣於98年11月4日變更聲明為：「一、上
    訴人應給付被上訴人349,619元，及自民國96年3月11日起至
    清償日止，按週年利率19.7%計算之利息。二、上訴人應給
    付被上訴人83, 255元，及自96年3月11日起至清償日止，按
    年息14.88 %計算之利息。另按月計收帳務管理費288元。」
    ；復於98年12月1日具狀變更聲明為：「一、上訴人應給付
    被上訴人454,427元，及其中394,619元部分，自95年7月28
    日起至清償日止，按年息19.7%計算之利息；二、上訴人應
    給付被上訴人94,329元，及其中83,255元部分，自95年7月
    28日起至95年10月8日止按年息5.88 %計算之利息，另自95
    年10月9日起至清償日止，按年息14.8 8%計算之利息，另自
    95年7月28日起至清償日止按月計付帳務管理費288元。」，
    經核被上訴人所為係擴張應受判決事項之聲明，揆諸前揭規
    定，於法自無不合，應予准許，上訴人辯稱被上訴人變更訴
    之聲明不合法，並無理由。
二、被上訴人起訴主張：上訴人於92年4月10日、94年4月7日與
    被上訴人簽訂信用卡使用契約，並請領萬事達卡（卡號：00
    00000000000000）使用，依約上訴人即得於特約商店記帳消
    費，如預借現金時，應繳付依每筆預借現金金額之3.5％加
    100元之手續費，並應於當月繳款截止日前全部清償，或以
    循環信用方式繳付最低應繳金額以上之金額，逾期未清償者
    ，除喪失期限利益外，應另給付按年息19.7％計算之利息。
    上訴人另於94年4月8日與被上訴人簽訂信用卡債務代償契約
    ，由被上訴人代為償還上訴人積欠聯邦商業銀行之信用卡債
    務，並約定自前開代償金額撥付之日起，前18個月內以年息
    5.88％計算利息，第19個月起則更以年息14.88％計算利息
    ，另按月收取帳務管理費288元。上訴人復於94年5月20日與
    被上訴人成立簡易通信貸款契約，向被上訴人借款32萬元，
    利息按年息18.5％計算，約定分60期還款，如未依約繳款，
    除將未繳之本金餘額併入信用卡其他消費款中外，延滯期間
    利息按年息19.7％計算。詎上訴人至95年7月27日止共積欠
    548,756元未清償（含信用卡帳款98,667元、利息11,205元
    、違約金7,081元；簡易通信貸款金額295,9 52元、利息33,
    034元、違約金275元、手續費8,213元；代償金額83,255元
    、利息2,849元、違約金6,243元、手續費1,98 2元），其中
    本金447,874元部分按前述約定計算之利息、違約金亦未給
    付。兩造於96年2月15日曾就上開欠款達成債務協商之還款
    協議，惟上訴人未依約還款，協議書因而失效，系爭債務回
    復至未協商前狀態並視為全部到期。被上訴人爰依信用卡契
    約及消費借貸契約之法律關係起訴請求上訴人給付被上訴人
    454,427元，及其中394,619元部分，自95年7月28日起至清
    償日止，按年息19.7%計算之利息；另給付被上訴人94,32 9
    元，及其中83,255元部分，自95年7月28日起至95年10月8日
    止按年息5.88%計算之利息，另自95年10月9日起至清償日止
    ，按年息14.88%計算之利息，另自95年7月28日起至清償日
    止按月計付帳務管理費288元。
三、上訴人則以：被上訴人就其主張之債權金額及利息計算方式
    不明確，且未能提出其核計金額及利息之依據及證明文件供
    上訴人核對，令上訴人難以甘服等語，資為抗辯。
四、原審為被上訴人勝訴之判決，並依職權宣告假執行，上訴人
    不服，提起上訴，於本院上訴聲明為：(一)原判決廢棄。(二)被
    上訴人在第一審之訴駁回。被上訴人於本院答辯聲明則為：
    上訴駁回。
五、被上訴人主張之上開事實，業據提出與所述相符之信用卡申
    請書、信用卡約定契約、代償卡申請書暨、簡易通信契約、
    信用卡消費帳款債權明細表、信用卡對帳單、債權計算書等
    件為證（本院卷第16-19頁、原審卷第39-48頁），堪信為真
    正。上訴人雖抗辯被上訴人提出之上開證據資料不完整，且
    未能提出其核計利息、違約金之依據，債務金額及計算方式
    實有違誤云云。然查，兩造於96年2月25日就上訴人之債務
    為協商時，上訴人自承積欠被上訴人信用卡、貸款等款項本
    金477,874元未還等情，有被上訴人提出且為上訴人不爭執
    真正之債務協商協定書存卷可按，又觀諸前述被上訴人於原
    審提出之信用卡、代償卡及簡易貸款3份契約之債權計算書
    （原審卷第39-40頁），已就上訴人前開未清償之本金餘額
    ，詳列被上訴人計算其得請求之利息及違約金之計算過程及
    結果，亦即上訴人仍有信用卡帳款98,667元、利息11,205
    元、違約金7,081元；簡易通信貸款金額295, 952元、利息
    33,034元、違約金275元、手續費8,213元；代償金額83,255
    元、利息2,849元、違約金6,243元、手續費1,98 2元，共計
    548,756元之債務未清償，是上訴人辯稱被上訴人主張之金
    額及利息顯有違誤或資料不完全云云，既未具體指明被上訴
    人所提之上開債權明細中何處或何筆債務計算錯誤或有不明
    之處，僅空言抗辯被上訴人計算錯誤或資料不明云云，所辯
    洵無足採。
六、綜上所述，本件被上訴人主張上訴人應返還信用卡款及貸款
    ，核屬正當；上訴人辯稱被上訴人變更訴之聲明不合法，且
    未提出詳細債務明細以供其核對云云，委無足取。從而，被
    上訴人依據系爭信用卡契約及借貸契約，請求上訴人給付被
    上訴人454,427元，及其中394,619元部分，自95年7月28日
    起至清償日止，按年息19.7%計算之利息。另給付被上訴人
    94,329元，及其中83,255元部分，自95年7月28日起至95年
    10月8日止按年息5.88 %計算之利息，另自95年10月9日起至
    清償日止，按年息14. 88%計算之利息，另自95年7月28日起
    至清償日止按月計付帳務管理費288元，為有理由，應予准
    許。又本件原審係就民事訴訟法第427條適用簡易程序所為
    上訴人敗訴之判決，依同法第389條第1項第3款規定，應依
    職權宣告假執行，是原審判命上訴人如數給付，並依職權宣
    告假執行及供擔保免為假執行，於法並無不合。上訴意旨指
    摘原判決不當，求予廢棄改判，為無理由，應駁回其上訴。
七、兩造其餘主張及所提證據，經本院審酌結果，與本院上開論
    斷無涉或無違，爰不予一一論列，附此敘明。
八、據上論結，本件上訴為無理由，依民事訴訟法第436條之1第
    3項、第449條第1項、第78條，判決如主文。
中    華    民    國    99    年     5    月    19    日
                民事第五庭    審判長法  官  薛中興
                                    法  官  高偉文
                                    法  官  莊書雯
以上正本係照原本作成。
本判決不得上訴。
中    華    民    國    99    年    5     月    19    日
                                    書記官  謝梅琴

司法院資訊處製作；財團法人民間司法改革基金會備份。
